臺灣彰化地方法院刑事判決　　　　　　　　　　　　　　九十四年度訴字第七九號
　　公　訴　人　臺灣彰化地方法院檢察署檢察官
　　被　　　告　乙○○○女　七.
　　被　　　告　丙○○
右列被告因偽造文書案件，經檢察官聲請簡易判決處刑 (九十三年度偵字第八一五五
號、第八一五六號)，本院改依通常程序審理後，依刑事訴訟法第二百七十三條之一
第一項之規定，裁定改用簡式審判程序判決如左：
    主  文
乙○○○、丙○○共同連續行使偽造準私文書，足以生損害於他人，各處有期徒刑肆
月，如易科罰金，均以參佰元折算壹日。皆緩刑貳年。
    事  實
一、乙○○○與丙○○係夫妻，二人於民國九十年五月間，得知其子甲○○在招攬互
    助會（會期自九十年五月一日起至九十二年二月一日止，每月一期，每期會款為
    新台幣二萬元，採內標制，會員連會首共二十二名，會期間，於每月一日在彰化
    縣彰化市○○路一二三號開標），因不願讓甲○○知悉係其二人入會，竟分別以
    「陳美仙」、「林素真」名義，向甲○○謊稱係其等友人「陳美仙」、「林素真
    」欲加入該互助會，甲○○不疑有他，旋將「陳美仙」、「林素真」列入該互助
    會會員名單中。嗣於九十年十一月一日該互助會開標時，其二人即共同基於偽造
    文書之概括犯意聯絡（起訴書漏未記載丙○○二人有共犯之犯意聯絡），先推由
    乙○○○委請不知情之甲○○代為偽填「陳美仙」名義及標息新臺幣（下同）四
    千元之標單，而在彰化縣彰化市○○路一二三號開標處參加競標以為行使，並因
    而標取該期合會金三十四萬四千元（為第七會得標，前有六會死會各應繳二萬元
    ，扣除丙○○夫妻二人後，另有十四會活會會員各應繳一萬六千元，合計共三十
    四萬四千元）；又於同年十二月一日，承前之概括犯意聯絡，推由丙○○以同一
    手法，委由不知情之甲○○代為偽填「林素真」名義及標息四千元之標單，再次
    標得該期合會金三十四萬四千元（因扣除丙○○夫妻原本應繳之會款，故二期所
    得會款均為三十四萬四千元），致生損害於「陳美仙」、「林素真」及尚為活會
    會員等人之利益。嗣因會員丁○○於九十一年十二月一日得標後，因甲○○無法
    將得標會款全數交付，經丁○○進一步查證，始悉上情。
二、案經丁○○告訴臺灣彰化地方法院檢察署檢察官偵查起訴。
    理  由
一、右開犯罪事實，業據被告乙○○○、丙○○坦白承認，核與告訴人丁○○指訴及
    證人甲○○證述之情節大致相符，復有該互助會名單一紙、丁○○與甲○○之調
    解筆錄等在卷可供佐證。被告二人前之犯行堪以認定，應依法予以論科。
二、按冒用他人名義書寫標單，冒標他人之互助會，茍標單上除書寫被冒標者之姓名
    ，及欲標取會款所出利息之金額外，並書有「標單」之意旨，而就文義內容之本
    身，使人一見即知係投標會款之標單，則該標單固係刑法第二百十條所稱之私文
    書。惟如僅在紙上書寫被冒標者之姓名及所出利息之金額，就其內容本身並不足
    以獨立表示一定用意之證明，如非依民間互助會之習慣，尚無從認定其上之文字
    ，係用以表示該名義人願出所書金額之利息以標取互助會會款之證明，則非刑法
    第二百十條所規定之私文書，而係同法第二百二十條（第一項）以文書論之準私
    文書；又刑法上偽造文書罪，係著重於保護公共信用之法益，即使該偽造文書所
    載名義制作人實無其人，而社會上一般人仍有誤信其為真正文書之危險，仍難阻
    卻犯罪之成立，此最高法院分別著有八十九年度台上字第七一九九號判決、五十
    四年台上字第一四○四號判例足資參照。查本件被告乙○○○、丙○○利用不知
    情之甲○○分別偽造「陳美仙」、「林素真」名義，並持以行使出示之標單上，
    僅有被冒用人之姓名及標息之記載，表示願出息標取會款用意之證明等情，業據
    證人甲○○證述明確，揆諸前揭判決意旨，前開標單應以私文書論，而為準私文
    書，且被冒用之姓名雖係被告二人所虛構，亦無礙偽造準私文書罪之成立。是核
    被告乙○○○、丙○○二人所為，均係犯刑法第二百十六條、第二百十條、第二
    百二十條第一項之行使偽造準私文書罪。其等委請不知情之甲○○偽造準私文書
    ，並持以行使，均係間接正犯；且其二人就前揭犯行，有犯意之聯絡及行為之分
    擔，皆為共同正犯。而其等偽造署名為偽造準私文書之階段行為，且偽造準私文
    書後進而持以行使，是偽造之低度行為復為行使之高度行為所吸收，均不另論罪
    。又被告二人先後二次行使偽造準私文書犯行，時間緊接，所犯又係構成要件相
    同之罪名，顯係基於概括犯意反覆為之，均為連續犯，皆應依刑法第五十六條之
    規定論以一罪，並加重其刑。爰分別審酌被告二人犯罪之動機、目的、方法、手
    段、品行、所得利益、所生危害暨犯後態度等一切情狀，分別量處如主文所示之
    刑，並諭知易科罰金之折算標準，以示懲儆。復查被告二人前均未曾受有期徒刑
    以上刑之宣告，此有臺灣高等法院被告全國前案紀錄表及臺灣彰化地方法院檢察
    署刑案資料查註紀錄表各一份在卷可憑，其等因一時失慮，偶罹刑典，經此論罪
    科刑之教訓，應知所警惕而無再犯之虞，本院認所宣告之刑以暫不執行為適當，
    是均併予諭知緩刑二年，以勵自新。至被告二人所偽造之上開標單已撕毀丟棄，
    業據被告二人供明在卷，該等標單既均已滅失而不存在，故不予宣告沒收，附此
    敘明。
據上論斷，應依刑事訴訟法第四百五十二條、第二百七十三條之一第一項、第二百九
十九條第一項前段，刑法第二十八條、第五十六條、第二百十六條、第二百二十條第
一項、第二百十條、第七十四條第一款，罰金罰鍰提高標準條例第二條，判決如主文
。
本案經檢察官林裕斌到庭執行職務。
中      華      民      國      九十四      年    四    月    二十八    日
                              臺灣彰化地方法院刑事第一庭
                                  法      官  葛  永  輝
右正本證明與原本無異。
如不服本判決，應於送達後十日內，向本院提出上訴狀( 須附繕本 )。
告訴人或被害人對於判決如有不服具備理由請求檢察官上訴者，其上訴期間之計算係
檢察官收受判決正本之日期為準。
                                  法院書記官  施  惠  卿
中      華      民      國      九十四      年    四    月    二十九    日
刑法第二百十六條
行使第二百十條至第二百十五條之文書者，依偽造、變造文書或登載不實事項或使登
載不實事項之規定處斷。
刑法第二百十條
偽造、變造私文書，足以生損害於公眾或他人者，處五年以下有期徒刑。
刑法第二百二十條
在紙上或物品上之文字、符號、圖畫、照像，依習慣或特約，足以為表示其用意之
證明者，關於本章及本章以外各罪，以文書論。
錄音、錄影或電磁紀錄藉機器或電腦之處理所顯示之聲音、影像或符號，足以為表
示其用意之證明者，亦同。
稱電磁紀錄，指以電子、磁性或其他無法以人之知覺直接認識之方式所製成之紀錄
，而供電腦處理之用者。
